臺灣高等法院刑事判決　　　　　　　　100年度上訴字第768號
上　訴　人
即　被　告　翁國隆
上列上訴人因違反毒品危害防制條例案件，不服臺灣板橋地方法
院99年度訴字第3537號中華民國99年12月31日第一審判決（起訴
案號：臺灣板橋地方法院檢察署99年度毒偵字第7316號），提起
上訴，本院判決如下：
    主  文
上訴駁回。
    理  由
一、按提起第二審之上訴，其上訴書狀應敘述具體理由，為第二
    審上訴必備之程式，刑事訴訟法第361條第2項之規定甚明。
    倘上訴理由之敘述未合乎具體之要求者，其上訴即屬同法第
    362條前段所定「上訴不合法律上之程式」，第二審法院應
    依同法第367條前段之規定，以判決駁回之。至其理由之具
    體與否，屬第二審法院審查範圍，不在第一審法院命補正之
    列，上訴書狀如已敘述理由，無論其具體與否，即無待其補
    提理由書或命補正之問題。此與上訴書狀全未敘述上訴理由
    者，第一審法院依刑事訴訟法第361條第3項之規定，應定期
    間先命補正之情形，尚屬有別。又第二審上訴之目的，既在
    於請求撤銷、變更原判決，則所謂「具體理由」，自應就原
    判決如何足以撤銷、如何應予變更之「事實上」或「法律上
    」之具體根據，本於確實之訴訟資料暨原因事實之所出，逐
    一敘述、記載，必已具體指出原判決事實認定之所憑有如何
    之錯誤（如原判決所採之證據如何不具證據能力，所為證明
    力之判斷如何違背經驗、論理法則等），法律之適用（尤其
    實體法）有如何之違誤，形式上已足以動搖原判決使之成為
    不當或違法而得改判之事由；必要時並應提出有利於己之事
    證，期使第二審法院採納，俾為有利於上訴人之認定，始屬
    合法。上訴理由之敘述，應先合乎具體之要求，始有所敘述
    可取與否之實體審理與判斷之問題。是上訴人之上訴書狀雖
    敘述上訴理由，但僅泛言原判決認定事實錯誤、違背法令、
    量刑失之過重或輕縱等情詞，而未依上揭意旨指出具體事由
    ，或形式上雖已指出具體事由，然該等事由縱使屬實，亦不
    足以認為原判決有何不當或違法，或其所陳之事由，與訴訟
    資料所載不相適合，或所指摘原判決之「不當」或「違法」
    根本不存在者，均應認其實質上並未符合具體之要件，庶符
    節制濫行上訴之立法意旨。
二、本件原判決認定上訴人即被告翁國隆如其事實欄所載：「翁
    國隆前於民國94年間因施用毒品案件，經臺灣板橋地方法院
    以94年度毒聲字第559號刑事裁定送勒戒處所觀察、勒戒後
    ，認有繼續施用毒品之傾向，再由臺灣板橋地方法院以94年
    度毒聲字第1299號刑事裁定令入戒治處所施以強制戒治，並
    於95年3月7日因停止戒治而執行完畢釋放出所，且經臺灣板
    橋地方法院檢察署檢察官以95年度戒毒偵字第167號為不起
    訴處分確定；又於97年間因施用毒品案件，經臺灣板橋地方
    法院分別以97年度訴字第1225號刑事判決處有期徒刑6月，
    且得易科罰金確定，及以97年度訴字第4020號刑事判決分別
    處有期徒刑7月、7月，並定應執行有期徒刑1年確定，嗣上
    開3罪刑經臺灣板橋地方法院以98年聲字第1427號刑事裁定
    定應執行有期徒刑1年4月確定；又於98年間因施用毒品案件
    ，經臺灣板橋地方法院以98年度訴字第696號刑事判決處有
    期徒刑7月確定；嗣於98年1月18日入監接續執行上開所示之
    罪刑，並於99年3月23日假釋出監，假釋期間付保護管束，
    且應於99年11月6日始保護管束期滿（於本案不構成累犯）
    。詎其仍不知悔改，竟於前開強制戒治執行完畢釋放出所後
    5年內，猶基於施用第一級毒品海洛因之犯意，於99年8月7
    日晚上8時24分許為警採集其尿液往前回溯26小時內之某時
    許（惟應扣除為警查獲後至採尿時止其人身自由受拘束期間
    ），在新北市新莊區（原名臺北縣新莊市）某友人住處，以
    點燃捲菸之方式，施用第一級毒品海洛因1次；嗣於同年月7
    日晚上8時15分許，因其為毒品列管人口而經板橋地檢署檢
    察官核發強制到場（強制採驗尿液）許可書，經警將其強制
    到場採尿送驗，結果呈海洛因代謝物之嗎啡陽性反應，始查
    悉上情。」之施用第一級毒品之犯行，論以上訴人犯施用第
    一級毒品罪，處有期徒刑7月。
三、上訴人不服原審判決，其上訴理由略稱：「被告於99年3月
    假釋出監後，妻子執意離婚，被告受打擊，本有輕生念頭，
    但顧及家中幼子及雙親，且為家中獨子，因接觸施用毒品之
    友人，才施打海洛因，藉此麻醉自身，直到為警查獲，後悔
    不已，如再次入監服刑，家中經濟將陷入困頓，況被告也於
    99年10月起至行政院衛生署八里療養院附設土城門診接受替
    代療法，開始慢慢減少施用海洛因，將其完全戒除，請重新
    衡量被告行為之動機、目的，再給予被告重新做人機會。」
    等語。
四、經查：
  (一)按量刑輕重，屬為裁判之法院得依職權自由裁量之事項，苟
    其量刑已以行為人之責任為基礎，並斟酌刑法第57條各款所
    列情狀，在法定刑度內，酌量科刑，無偏執一端，致明顯失
    出失入情形，自不得指為不當或違法。被告於本件所為，係
    分別犯毒品危害防制條例第10條第1項施用第一級毒品罪，
    法定刑為「6月以上5年以下有期徒刑」，且原審已審酌「被
    告前有多次施用毒品之犯行，已如前述，仍不知悔悟，故態
    復萌，再次施用毒品，無視於毒品對於自身健康之戕害及國
    家對於杜絕毒品犯罪之禁令，惟審酌被告犯後坦承犯行，態
    度尚佳，及施用毒品者均具有相當程度之生理成癮性及心理
    依賴性，戒除不易，且犯罪心態與一般刑事犯罪之本質不同
    ，非難性較低，以及其自99年10月9日起迄今每日均至行政
    院衛生署八里療養院附設土城門診部接受替代療法，此有該
    院診斷證明書1紙附卷足參，足認其欲戒除毒癮，知所悔過
    等一切情狀」，始為量刑，且被告前已違犯多次施用第一級
    毒品案件，原審僅量處有期徒刑7月，與施用第一級毒品之
    法定刑相較，所量之刑實屬極低之刑，是原審判決既已詳細
    記載認定被告犯罪之證據及理由，並已審酌關於刑法第57條
    科刑之一切情狀，在適法範圍內行使其量刑之裁量權，核無
    違法或不當之情形。
  (二)本院審酌被告翁國隆之上訴理由，業經原審判決於理由內詳
    論敘明並審酌，尚不足以影響原審判決量刑刑度宣告之本旨
    ，且對於原審判決究有何具體事由，致判決不當或違法，無
    一語涉及，顯未依據卷內既有訴訟資料或提出新事證，指摘
    或表明原審判決有何採證認事、用法或量刑等足以影響判決
    本旨之不當或違法，或足以影響原判決，構成應撤銷之具體
    事由（最高法院97年度台上字第4345號判決要旨參照），與
    刑事訴訟法第361條第2項「上訴書狀應敘述具體理由」之規
    定不符。揆諸上開說明，其上訴不合法律上之程式，應予駁
    回，並不經言詞辯論為之。
據上論斷，應依刑事訴訟法第367條前段、第372條，判決如主文
。
中    華    民    國   100    年    3     月    7     日
                  刑事第十七庭審判長法  官  王炳梁
                                    法  官  周明鴻
                                    法  官  黃雅芬
以上正本證明與原本無異。
如不服本判決，應於收受送達後10日內向本院提出上訴書狀，其
未敘述上訴之理由者並得於提起上訴後10日內向本院補提理由書
（均須按他造當事人之人數附繕本）「切勿逕送上級法院」。
                                    書記官  鄭雅云
中    華    民    國   100    年    3     月    8     日